【裁判字號】    99,審訴,1595
【裁判日期】    990527
【裁判案由】    毒品危害防制條例
【裁判全文】
臺灣高雄地方法院刑事判決            99年度審訴字第1595號
公  訴  人  臺灣高雄地方法院檢察署檢察官
被      告  甲○○
上列被告因毒品危害防制條例案件，經檢察官提起公訴（99年度
毒偵字第1857號），嗣於本院準備程序中，被告就被訴事實為有
罪之陳述，經本院告知簡式審判程式之旨，並聽取被告與公訴人
之意見後，合議庭裁定由受命法官獨任進行簡式審判程式，判決
如下：
    主  文
甲○○施用第一級毒品，累犯，處有期徒刑拾壹月，扣案之注射
針筒貳支，均沒收。
    事  實
一、甲○○前於民國90年間因施用毒品案件，經本院以91年度毒
    聲字第6230號裁定送觀察、勒戒後，認無繼續施用毒品之傾
    向，於91年2 月14日執行完畢，並經臺灣高雄地方法院檢察
    署檢察官以91年度毒偵緝字第22號不起訴處分確定。於前開
    觀察、勒戒執行完畢釋放後5 年內，復於93年間因施用毒品
    案件，經本院以93年度簡字第2910號判處有期徒刑4 月確定
    。另於97年間因竊盜案件，經本院以97年度易字第999 號判
    處有期徒刑4 月確定，於98年5 月30日縮短刑期執行完畢。
    復基於施用第一級毒品海洛因、第二級毒品甲基安非他命之
    犯意，於99年3 月7 日2 時許，在高雄縣美濃鎮○○路○段
    174 巷底，以針筒注射方式，同時施用第一級毒品海洛因及
    第二級毒品甲基安非他命1 次。嗣於同日7 時許，在上開地
    點為警查獲，並扣得注射針筒2 支，甲○○於警方未發覺其
    施用第一級毒品犯行時，主動在偵訊中自承其上述施用海洛
    因毒品犯行，而願接受裁判，並得其同意採集尿液送驗，結
    果呈可待因、嗎啡、安非他命、甲基安非他命陽性反應，始
    悉上情。
二、案經高雄縣政府警察局旗山分局報請臺灣高雄地方法院檢察
    署檢察官偵查起訴。
    理  由
一、本件被告甲○○所犯係死刑、無期徒刑、最輕本刑為3 年以
    上有期徒刑以外之罪，其於準備程式中就被訴事實為有罪之
    陳述，經本院告知簡式審判程式之旨，並聽取公訴人及被告
    意見後，合議庭裁定由受命法官獨任進行簡式審判程式，合
    先敘明。
二、訊據被告對於上揭時、地，同時施用第一級毒品海洛因及第
    二級毒品甲基安非他命之事實，坦承不諱，而被告為警查獲
    所採之尿液檢體，經送臺灣檢驗科技股份有限公司以酵素免
    疫分析法及氣相層析質譜檢驗結果，呈現可待因、嗎啡、安
    非他命、甲基安非他命陽性反應，此有臺灣檢驗科技股份有
    限公司濫用藥物實驗室- 高雄99年3 月24日第KＺ0000000000
    00號濫用藥物尿液檢驗報告暨高雄縣政府警察局旗山分局美
    濃分駐所偵辦毒品案件尿液採證檢驗對照表各1 份在卷可稽
    。足徵被告之任意性自白核與事實相符，應堪信為真實，可
    採為本件論罪科刑之依據。是本件事證明確，被告同時施用
    第一級毒品及第二級毒品犯行，洵堪認定，應予依法論科。
三、按海洛因、甲基安非他命為毒品危害防制條例第2 條第2 項
    第1 款、第2 款所稱之第一級毒品與第二級毒品，不得施用
    、持有。次按觀察、勒戒或強制戒治執行完畢釋放後，5 年
    內再犯第10條之罪者，應依一般刑事訴訟程式予以起訴論罪
    科刑，此觀諸毒品危害防制條例第20條、第23條第2 項規定
    自明。再按犯毒品危害防制條例第10條之罪，經觀察、勒戒
    後，認無繼續施用毒品之傾向，應即釋放，並為不起訴處分
    ；認有繼續施用毒品之傾向者，應由檢察官聲請法院裁定令
    入戒治處所施以強制戒治，至無繼續戒治之必要，強制戒治
    期滿，應即釋放，由檢察官為不起訴處分。經觀察勒戒、強
    制戒治執行完畢釋放後，5 年內再犯第10條之罪，依民國93
    年1 月9 日修正施行之毒品危害防制條例第23條第2 項規定
    意旨，應由檢察官偵查起訴。又依修正後之規定，僅限於「
    初犯」及「5 年後再犯」二種情形，始應先經觀察、勒戒或
    強制戒治程式。倘被告於5 年內已再犯，經依法追訴處罰，
    縱其第3次 （或第3 次以上）再度施用毒品之時間，在初犯
    經觀察、勒戒或強制戒治執行完畢釋放5 年以後，已不合於
    「5 年後再犯」之規定，且因已於「5 年內再犯」，顯見其
    再犯率甚高，原實施觀察、勒戒或強制戒治，已無法收其實
    效，即應依該條例第10條處罰（最高法院97年度第5 次刑事
    庭會議決議參照）。查被告前於90年間因施用毒品案件，經
    本院以91 年 度毒聲字第6230號裁定送觀察、勒戒後，認無
    繼續施用毒品之傾向，於91年2 月14日執行完畢，並經臺灣
    高雄地方法院檢察署檢察官以91年度毒偵緝字第22號不起訴
    處分確定。於前開觀察、勒戒執行完畢釋放後5 年內，復於
    93年間因施用毒品案件，經本院以93年度簡字第2910號判處
    有期徒刑4 月確定，有臺灣高等法院被告前案紀錄表1 份在
    卷可參，復於99年3 月7 日2 時許，同時施用第一級毒品海
    洛因及第二級毒品甲基安非他命1 次，則公訴人予以起訴，
    尚無不合，本院自得依法論科。
四、核被告所為，係犯毒品危害防制條例第10條第1 項之施用第
    一級毒品及同條第2 項施用第二級毒品等罪嫌。其持有第一
    級毒品海洛因、第二級毒品安非他命進而施用，持有之低度
    行為，應為其施用之高度行為所吸收，不另論罪。查被告係
    將海洛因與甲基安非他命同時施用，業據被告供述在卷，而
    與被告經警採集之與尿液送驗結果係同時呈現上開2 種毒品
    陽性反應相符，此亦有上開尿液檢驗報告附卷可憑，因認被
    告之供述係屬可採。從而，被告以一個施用行為同時觸犯施
    用第一級、第二級毒品罪，為想像競合犯，應從一較重之施
    用第一級毒品罪處斷。再者，被告有事實欄所載之前案紀錄
    ，甫於98年5 月30日執行完畢，有卷附臺灣高等法院被告前
    案紀錄表可按，其受有期徒刑執行完畢，5 年以內故意再犯
    有期徒刑以上之罪，為累犯，應加重其刑。被告於為警盤查
    時，主動就未被發覺之施用第一級毒品犯行，向員警自首而
    接受裁判等情，有警詢筆錄在卷可憑，應依刑法第62條前段
    減輕其刑。被告所犯之罪有上開加重及減輕事由，應依刑法
    第71條第1 項先加後減之。爰審酌被告前因施用毒品案件，
    經施以觀察、勒戒及強制戒治後，竟再同時施用第一、二級
    毒品，足見其惡習已深，且戒絕毒癮之意志不堅，未能體悟
    施用毒品對自己、家人造成之傷害及社會之負擔，自屬可議
    ；惟念其於犯後態度良好，並能坦承犯行，及施用毒品本質
    上係屬戕害自身健康之行為，尚未直接危害他人，反社會性
    程度應屬較低等一切情狀，量處如主文所示之刑，以資懲儆
    。另扣案注射針筒2 支，均係被告所有，且係注射海洛因及
    甲基安非他命毒品所用之物，業據被告供承在卷，依刑法第
    38條第1 項第2 款規定應予宣告沒收。
據上論斷，應依刑事訴訟法第273 條之1 第1 項、第284 條之1
、第299 條第1 項前段，毒品危害防制條例第10條第1 項、第2
項，刑法第11條前段、第47條第1 項、第55條、第62條前段、第
38條第1 項第2 款，判決如主文。
本案經檢察官陳建州到庭執行職務。
中    華    民    國    99    年     5    月    27    日
                  刑事第十庭  法  官  曾子珍
以上正本證明與原本無異。
如不服本判決，應於收受送達後10日內向本院提出上訴書狀。
中    華    民    國    99    年     5    月    27    日
                              書記官  李承悌
附錄本判決論罪科刑法條全文：
毒品危害防制條例第10條
施用第一級毒品者，處6月以上5年以下有期徒刑。
施用第二級毒品者，處3年以下有期徒刑。

司法院資訊處製作；財團法人民間司法改革基金會備份。
